臺灣士林地方法院刑事判決　　　　　　　　　　　　　九十二年度訴字第六三五號
　　公　訴　人　臺灣士林地方法院檢察署檢察官
　　被　　　告　乙○○
右列被告因妨害自由等案件，經檢察官提起公訴（九十一年度偵字第一０五二０號）
，本院於訊問被告後，被告為認罪之答辯，經裁定認為宜以簡式審判程序審理並判決
如左：
    主  文
乙○○共同以私行拘禁剝奪人之行動自由，累犯，處有期徒刑捌月。
    事  實
一、乙○○前於民國（下同）八十六年間因犯搶奪罪，經台灣嘉義地方法院判處有期
    徒刑一年，上訴臺灣高等法院台南分院後駁回上訴確定；又於同年因違反麻醉藥
    品管理條例案件，經台灣嘉義地方法院判處有期徒刑四月確定，嗣上開二案經臺
    灣高等法院台南分院於八十七年一月七日以八十七年度聲字第二五號裁定，定應
    執行刑為有期徒刑一年三月，乙○○於八十七年九月一日縮短刑期假釋出獄，並
    於八十八年三月十六日因所餘刑期內未經撤銷假釋而以已執行完畢論，詎不知悔
    悟，因乙○○與甲○○有金錢往來之債務關係，乙○○欲向甲○○索討債款新臺
    幣（下同）二萬元，竟與綽號「豬仔」之張嘉祥（現役軍人，另為不起訴處分，
    移由軍法機關處理）及姓名年籍不詳綽號「阿明」、「阿良」、「阿文」、「阿
    宏」等成年男子，基於傷害、剝奪他人行動自由之犯意聯絡，先由張嘉祥假意邀
    請甲○○於九十一年六月二十二日至臺北市○○區○○路三段三０一巷一二八弄
    五號張嘉祥住處喝酒，甲○○不疑有他，即央請丙○○騎乘車號ＭＴＥ─四一二
    號重型機車搭載其於同日晚上八時三十分許至張嘉祥住處，由甲○○單獨進入張
    嘉祥住處，丙○○在外等待。甲○○一入內，即遭乙○○索討二萬元，惟甲○○
    僅有一千元，無法完全償還，張嘉祥遂至屋外，邀請丙○○入內，詎丙○○一入
    內，即遭張嘉祥、乙○○及其餘姓名年籍不詳之成年男子毆打，甲○○見狀上前
    制止，亦遭張嘉祥、乙○○等人毆打。毆打後，乙○○、張嘉祥及上開姓名年籍
    不詳之男子向丙○○、甲○○恫稱；「今日若不能拿到甲○○之欠款，你們均不
    能離開」及「若交不出錢，每隔十分鐘就要毆打你們」等語，惟丙○○、甲○○
    仍未能還款，遂又被張嘉祥、乙○○及其餘姓名年籍不詳之成年男子接續上開傷
    害之犯意多次圍毆，致丙○○受有前額裂傷、右眉裂傷、右頰擦傷及淤腫、後枕
    裂傷、右頰裂傷等傷害，甲○○雙手、肩部、背部、頭部亦多處受傷（甲○○未
    提出傷害告訴），且不得離去，以此私行拘禁之方法剝奪甲○○、丙○○之行動
    自由。丙○○、甲○○因不得離去且心生畏懼，恐生命遭受迫害，丙○○乃以張
    嘉祥女友之0000000000號行動電話聯絡友人楊佳原，楊佳原應允借款
    一萬元，並同意攜款至臺北市○○區○○路三段與關渡路交岔口交付與丙○○，
    乙○○遂夥同「阿良」及前開姓名年籍不詳之成年男子二人，接續上開剝奪他人
    行動自由之犯意，駕駛車號二Ｇ─九三八六號自用小客車，控制丙○○、甲○○
    之行動自由，一同前往大度路三段與關渡路交岔口之「冠德山水大樓」樓下取款
    ，當日晚間十一時許，於楊佳原到達後，即由「阿良」帶同丙○○向楊佳原取款
    一萬元，丙○○若當場交付乙○○款項後渠二人本得自由離去，惟丙○○為求能
    安全返回張嘉祥上址住處騎乘原停放之機車而不先付款，與甲○○再度搭乘乙○○之原車返回張嘉祥住處，由丙○○將一萬元交予乙○○後，二人始騎乘車號Ｍ
    ＴＥ─四一二號之重型機車離去。
三、案經丙○○訴由台北市政府警察局北投分局報請臺灣士林地方法院檢察署檢察官
    偵查起訴。
    理  由
一、訊據被告乙○○對於右揭時、地傷害丙○○及剝奪丙○○、甲○○二人行動自由
    等犯行均坦承不諱，核與證人甲○○、楊佳原於警詢、偵查中證述情節（見偵查
    卷第五六、五七頁警詢筆錄、第八五、八六頁偵訊筆錄）及告訴人丙○○於警詢
    、偵查、審判中所述情節相符，復有證人楊佳原所有門號為000000000
    0號之臺灣大哥大股份有限公司雙向通聯資料查詢表、告訴人丙○○提出之台北
    縣立三重醫院驗傷診斷書（附於偵查卷第六十頁）各乙份在卷可考，被告之自白
    與事實相符，足採為證據，本案事證明確，被告之犯行洵堪認定，應依法論科。
    至於告訴人丙○○、證人甲○○二人，於丙○○向友人楊佳原取得借款一萬元後
    ，本可當場交付被告並自由離去，惟丙○○為返回張嘉祥住處騎乘停放該處之機
    車，等能走時再將錢交給被告，如此對渠二人較有保障，渠二人始再跟隨被告原
    車返回乙節，業據告訴人丙○○於本院審判中證述明確（見本院九十二年十二月
    二十六日審判筆錄第十三頁），是告訴人丙○○若於取款後當場交付予被告，本
    得自由離去，渠二人再度與被告原車返回，係為求對自己較有利之保障，尚非被
    告之脅迫或剝奪行動自由所致，故應認被告剝奪丙○○二人行動自由之終了時間
    ，應於告訴人丙○○向友人楊佳原取得借款一萬元後，即約九十一年六月二十二
    日晚上十一時許，公訴人認被告搭載丙○○、甲○○回張嘉祥住處，由丙○○將
    一萬元交予乙○○後，始任丙○○、甲○○二人離去，容有誤會，併予更正。
二、核被告所為，係犯刑法第二百七十七條第一項傷害罪、第三百零二條第一項剝奪
    他人行動自由罪。被告與張嘉祥及年籍不詳綽號「阿明」、「阿良」、「阿文」
    、「阿宏」等成年男子間，就上開傷害犯行及剝奪他人行動自由犯行間，具有犯
    意聯絡及行為分擔，均應論以共同正犯。又被告所犯上開傷害罪及剝奪他人行動
    自由罪，均為逼使甲○○償還債務，二罪有方法、目的之牽連關係，為牽連犯，
    應從一重之剝奪他人行動自由罪論處。查被告曾於八十六年間因犯搶奪罪經台灣
    嘉義地方法院判處有期徒刑一年，上訴臺灣高等法院台南分院後駁回上訴確定；
    又於同年因違反麻醉藥品管理條例案件，經台灣嘉義地方法院判處有期徒刑四月
    確定，嗣上開二案經臺灣高等法院台南分院於八十七年一月七日以八十七年度聲
    字第二五號裁定，定應執行刑為有期徒刑一年三月，乙○○於八十七年九月一日
    縮短刑期假釋出獄，並於八十八年三月十六日因所餘刑期內未經撤銷假釋而以已
    執行完畢論，此有台灣高等法院被告全國前案紀錄表在卷可憑，其於前案有期徒
    刑執行完畢後，五年內再犯有期徒刑以上之本罪，為累犯，應依法加重其刑。爰
    審酌被告乙○○為逼迫甲○○償還借款，不思循法律途逕解決債務問題，反夥同
    其他共犯以毆打及剝奪他人行動自由之非法方式討債，甚至波及不相干之告訴人
    ，此舉危害社會秩序，惡性非輕，且其尚未與告訴人達成和解，本應從重量處，
    然念其剝奪告訴人等行動自由之時間不長，且犯罪後尚知坦承悔悟之態度等一切
    情狀，量處如主文所示之刑，以啟自新。
三、公訴意旨另略以：被告乙○○上開行為，另涉犯刑法第三百四十六條第一項之恐
    嚇取財罪嫌云云。然按刑法第三百四十六條第一項之恐嚇取財罪，係以意圖為自
    己或第三人之不法所有為構成要件之一，若僅以恐嚇方法使人交付財物，而並無
    不法所有之意圖，縱令其行為或可觸犯他項罪名，要無成立本罪之餘地，最高法
    院二十四年上字第三六六六號判例意旨參照。經查：本件證人甲○○確實積欠被
    告二萬元債務等情，業據被告及甲○○陳述在卷，是被告既為追討債務而為上開
    不法行為，其主觀上尚難認有何不法所有之意圖，揆諸前開說明，核與刑法恐嚇
    取財罪之要件不合，且此部分亦據公訴檢察官於審判庭時加以減縮，此部分本應
    諭知無罪，惟公訴意旨認此部分與上揭有罪部分有牽連犯之裁判上一罪關係，爰
    不另為無罪之諭知，附此敘明。
據上論斷，應依刑事訴訟法第二百九十九條第一項前段、第二百七十三條之一第一項
，刑法第二十八條、第二百七十七條第一項、第三百零二條第一項、第五十五條、第
四十七條，罰金罰鍰提高標準條例第一條前段，判決如主文。
本案經檢察官王碧霞到庭執行職務。
中      華      民      國    九十三    年      一      月      九      日
                                  臺灣士林地方法院刑事第一庭
                                          法  官  楊  迺  伶
右正本證明與原本無異。
如不服本判決，應於判決送達後十日內，向本院提出上訴狀。
                                          書記官  夏  珍  珍
中      華      民      國    九十三    年      一      月     十四     日
附錄本判決論罪科刑依據之法條：
刑法第二百七十七條第一項：
  傷害人之身體或健康者，處三年以下有期徒刑、拘役或一千元以下罰金。
第三百零二條第一項：
  私行拘禁或以其他非法方法，剝奪人之行動自由者，處五年以下有期徒刑、拘役或
  三百元以下罰金。
